【裁判字號】    90,交自,30
【裁判日期】    920416
【裁判案由】    過失傷害
【裁判全文】
臺灣臺北地方法院刑事判決                            九十年度交自字第三號
    自  訴  人  己○○
    被      告  甲○○
    選任辯護人  詹文凱律師
右列被告因過失傷害案件，經自訴人提起自訴，並經臺灣臺北地方法院檢察署檢察官
移
    主  文
甲○○因過失傷害人，處拘役伍拾日，如易科罰金以佰元折算壹日。
    事  實
一、甲○○於民國九十年十月二十六日十時三十分許，駕駛ＣＲ－三五一二號自用小
    客車，沿台北縣新店市○○路往新店方向行駛，在行近該路與自強路交會之無號
    誌交岔路口時，原應注意車前狀況，並採取必要之安全措施，且應減速慢行，作
    隨時停車之準備，而依車禍時地之光線為日間自然光線、路面無障礙物無缺陷、
    視距良好之情形，亦非不能注意，竟疏未注意適有己○○駕駛ＢＶ－二三五七號
    自用小客車，搭載丙○○、戊○○、庚○○、丁○○，由新烏路往新店方向、因
    欲左轉入自強路、而正停止於路面中心等待之車前狀況，復未採取必要之安全措
    施，亦未因該路口為無號誌路口而減速慢行，即貿然直行致撞擊該ＢＶ－二三五
    七號自用小客車左後車輪附近，致己○○受有頭部外傷併額頭血腫（約四乘三公
    分）、疑頸部扭傷之傷害，丙○○受有上嘴唇挫傷併瘀青、左臀部挫傷之傷害，
    戊○○受有頭部外傷併臉部撕裂傷（約零點五乘一公分）、下唇撕裂傷二處（約
    二乘一公分、零點五乘一公分）之傷害，庚○○受有頭部外傷、頸部挫傷、雙臂
    壓痛、頭皮擦傷之傷害（丙○○、戊○○、庚○○已因與甲○○達成和解而撤回
    自訴）。
二、案經己○○提起自訴及臺灣臺北地方法院檢察署檢察官移送併案辦理。
    理  由
一、訊據被告甲○○固不否認其於右開時地駕駛ＣＲ－三五一二號自用小客車，撞及
    自訴人己○○所駕駛之ＢＶ－二三五七號自用小客車左後輪附近之事實，此節並
    有道路交通事故調查報告表、補充資料表、談話紀錄表、照片等在卷可稽，核屬
    相符。惟被告矢口否認有任何因過失傷害人之犯行，辯稱：本件車禍之發生，乃
    自訴人之自用小客車原本停放於道路最右側，在未讓直行車先行之情形下，突然
    快速迴轉或左轉，致被告不及閃避而撞及，被告直行並無過失；且自訴人於車禍
    發生後接受警詢，並未即刻就醫，亦看不出來有受傷，何以嗣後陳稱其於車禍中
    受傷，實有疑問云云。然查：
  (一)本件車禍發生前、自訴人之自用小客車已轉至接近路中央後，乘坐於自訴人車內
    後座中間之證人丙○○即已看到被告汽車出現、且相距約三十公尺，另乘坐於自
    訴人車內左後座之證人庚○○亦在撞擊發生前一、二秒即已看到被告汽車出現之
    事實，均據該二證人結證在卷（本院九十二年一月二十四日訊問筆錄參照）；且
    核以被告自陳其於車禍發生前之速度約為時速五十公里（卷附九十年十月二十六
    日警詢筆錄參照），換算得其每秒行進距離約為十四公尺，則以前述證人庚○○
    所稱之時間加以推算，證人庚○○亦在被告車輛尚距自訴人之自用小客車約十四
    公尺至二十八公尺時，即已發現被告之自用小客車。再核以前述二證人僅為自訴
    人車內之乘客，原無須太過注意車外情形，猶能分別在前述距離外即發現被告自
    用小客車出現之情形，則如被告能妥為注意車前狀況，其更應在二、三十公尺以
    外即能發現自訴人之自用小客車已轉至新烏路中央之車前狀況。而依卷附「汽車
    煞車距離、行車速度及道路摩擦係數對照表」所示，時速五十公里時之反應距離
    為十點二公尺（縱被告自稱之速度有所誤差，在時速六十、七十公里之反應距離
    也僅需十二點四九五公尺、十四點五八公尺），均遠低於前述之二、三十公尺之
    可預見距離，換言之，如被告妥為注意車前狀況，縱須反應時間、距離以踩煞車
    ，也早能在撞擊發生前即踩下煞車，但依卷附道路交通事故調查報告表所示，車
    禍現場卻無任何被告之煞車痕跡，被告亦自陳在撞擊前並未煞車（本院九十二年
    四月二日審判筆錄在卷參照），則顯然被告於本件車禍發生前，並未注意前述之
    車前狀況，致使其延後發現自訴人之自用小客車之時點，並因而完全不及反應及
    踩下煞車。
  (二)次查，自訴人之自用小客車於遭撞擊時，雖仍在移動中，但移動速度緩慢之事實
    ，亦經車禍發生時乘坐於自訴人之自用小客車上之證人丙○○、庚○○、丁○○
    結稱甚詳（卷附本院九十二年一月二十四日訊問筆錄參照），是自訴人並無被告
    所稱突然向左快速轉出之情形；況如自訴人係向左快速轉進車道，則其於遭被告
    自後側撞及其左後車輪部位時，應不能立即煞停而仍保有向左前進之動能，換言
    之，如自訴人係向左快速轉出，其自用小客車於遭撞擊後，除因而旋轉外，其車
    身必定因前述之動能而繼續向左偏移，但依卷附道路交通事故調查報告表所示，
    自訴人之自用小客車卻僅有原地旋轉之情形，而無任何繼續向左偏移之跡象，則
    此益證自訴人之自用小客車並無向左快速轉出之情形，是被告此部分之辯詞，亦
    無足採信。
  (三)另查，卷附台灣省台北縣區車輛行車事故鑑定委員會函、台灣省車輛行車事故覆
    議鑑定委員會函雖均稱自訴人「駕駛自小客車路邊起駛後違規左轉且未注意車道
    上車輛為肇事主因」，但核以該鑑定意見僅依被告、自訴人之陳述作成，並未考
    量前述證人之證詞，立論基礎原屬薄弱；況自訴人於前開路口左轉前，即曾注意
    後方有無來車之情形，亦經證人丁○○結證屬實，且該證人亦曾協助注意後方有
    無來車後，自訴人始行左轉（卷附本院九十二年一月二十四日訊問筆錄參照），
    則前述鑑定意見所稱自訴人「駕駛自小客車路邊起駛後違規左轉且未注意車道上
    車輛為肇事主因」等語，更難認屬有據。
  (四)又查，被告於本件車禍發生後，係受有頭部外傷併額頭血腫（約四乘三公分）、
    疑頸部扭傷傷害之事實，除有卷附天主教耕莘醫院診斷書可證外，證人丙○○亦
    結證稱：自訴人頭部撞一個包，可能有擦傷，腫很大，好像沒有流血；證人即處
    理本件車禍之警員乙○○則結證稱自訴人於製作筆錄時曾說頭不舒服要去看醫生
    （卷附本院九十二年一月二十四日、九十一年十月三十日訊問筆錄參照）等語，
    亦足以佐證自訴人確因本件車禍而受傷之事實。而核以自訴人前述所受傷害非重
    ，於車禍發生後先製作筆錄再就醫診治，並非不可能，則被告僅以自訴人於車禍
    後尚能製作筆錄為由，即辯稱自訴人於車禍中應無受傷云云，自不足採信。
  (五)綜上所述，本件車禍之發生，乃因被告未注意自訴人之自用小客車已向左轉進新
    烏路、自強路路口中央之車前狀況，致撞擊自訴人之自用小客車左後車輪部位，
    及自訴人之前述轉彎動作，並不至於使被告反應不及，且自訴人於轉彎時並無疏
    未注意車道上車輛之事實，均足認定，被告所辯則均無足採信。按汽車行駛時，
    駕駛人應注意車前狀況，並隨時採取必要之安全措施；行車行經無號誌之交岔路
    口時，應減速慢行，作隨時停車之準備，道路交通安全規則第九十四條第三項、
    第九十四條第一項第三款分別定有明文，被告本應注意前述規定，且依車禍時地
    之光線為日間自然光線、路面無障礙物無缺陷、視距良好之情形，亦非不能注意
    ，竟疏未注意自訴人之自用小客車已向左轉進新烏路、自強路路口中央之車前狀
    況，復未採取必要之安全措施，亦未因該路口為無號誌路口而減速慢行，即貿然
    直行致生本件車禍，其有過失甚明。且此過失與自訴人所受前述傷害之間，亦有
    相當因果關係，則被告因過失傷害人之犯行，足以認定。
二、核被告所為，係犯刑法第二百八十四條第一項前段之過失傷害罪。爰審酌被告過
    失之程度、自訴人所受之傷害、被告未與自訴人達成和解等情，量處如主文所示
    之刑，並諭知易科罰金之折算標準。
三、另臺灣臺北地方法院檢察署檢察官移送併案辦理之九十一年度偵字第二三八四號
    過失傷害案件，與本件自訴案件乃同一事實，是於本件併予審理、判決，附此敘
    明。
據上論斷，應依刑事訴訟法第三百四十三條、第二百九十九條第一項前段，刑法第二
百八十四條第一項前段、第四十一條第一項前段，罰金罰鍰提高標準條例第一條前段
、第二條，判決如主文。
中      華      民      國    九十二    年      四      月     十六     日
                                    臺灣臺北地方法院交通法庭
                                        法  官  林鴻達
右正本證明與原本無異。
如不服本判決，應於判決送達後十日內，向本院提出上訴狀（應抄附繕本）。告訴人
或被害人如對於本判決不服者，應具備理由請求檢察官上訴，其上訴期間之計算係以
檢察官收受判決正本之日期為準。
                                        書記官  石幸代
中      華      民      國    九十二    年      四      月     十六     日
附錄本案論罪科刑法條全文：
中華民國刑法第二百八十四條
 (過失傷害罪)
因過失傷害人者，處六月以下有期徒刑、拘役或五百元以下罰金，致重傷
者，處一年以下有期徒刑、拘役或五百元以下罰金。
從事業務之人，因業務上之過失傷害人者，處一年以下有期徒刑、拘役或
一千元以下罰金，致重傷者，處三年以下有期徒刑、拘役或二千元以下罰
金。


司法院資訊處製作；財團法人民間司法改革基金會備份。
